【裁判字號】    95,交上易,82
【裁判日期】    950314
【裁判案由】    過失傷害
【裁判全文】
臺灣高等法院臺南分院刑事判決        95年度交上易字第82號
上  訴  人
即  被  告  甲○○
                    現另案於臺灣台南看守所羈押中
上列上訴人因過失傷害案件，不服臺灣台南地方法院94年度交易
字第38號中華民國94年12月27日第一審判決（起訴案號：臺灣台
南地方法院檢察署94年度偵字第4238號），提起上訴，本院判決
如下：
    主  文
上訴駁回。
    事  實
一、甲○○未考領汽車駕駛執照，其在民國93年11月13日晚上7
    時30分許，於飲用高粱酒後（嗣經酒精呼氣測試，其吐氣所
    含酒精濃度達每公升0.90毫克），已酒醉不能安全駕駛動力
    交通工具，猶決意駕駛牌照號碼5G—6561號自小客車〔其所
    涉酒後駕車公共危險罪部分，已另經原審法院（地股）以94
    年度交簡字第80號刑事判決判處拘役55日確定在案〕，沿臺
    南市○○路○段快車道，由東向西直行，途經該路與公學路
    四段122巷、海佃路四段388巷三岔路之交岔路口（設有三時
    相燈光號誌）時，適值紅燈，其本應注意行車速度依速限標
    誌或標線之規定，不得超速行駛；汽車行駛至交岔路口，其
    行進應遵守燈光號誌之指示，車輛面對圓形紅燈表示禁止通
    行，不得超越停止線或進入路口，並應注意車前狀況，隨時
    採取必要之安全措施，且當時情形天候晴、夜間有照明設施
    、柏油路面乾燥無缺陷、視距良好，客觀上並無其不能注意
    之情事，詎其竟疏於注意而貿然在時速限速50公里以下之上
    開路段，以50餘公里之時速超速行駛闖越紅燈直行，且疏未
    注意車前狀況，適有丙○○與其妻乙○○在公學路四段172
    號泡沫紅茶店買完飲料後，丙○○駕駛牌照號碼NMG—783號
    重機車搭載其妻乙○○，見公學路四段之燈光號誌是紅燈（
    對面海佃路為綠燈），遂起動機車由北欲至斜對面（東南方
    ）車道停止線前做兩段式左轉，不意甲○○會駕車闖紅燈，
    甫至上開交岔路口半途，其機車左前車頭即遭甲○○之自小
    客車之右前方撞及，致丙○○、乙○○人車倒地，丙○○受
    有頭腰部鈍傷、右手背及前手臂擦傷、右大腿挫傷之傷害；
    乙○○受有右膝擦挫傷、右足淺擦裂傷、左小腿後挫傷、左
    腳踝及腳跟挫傷之傷害，經乙○○請附近民眾報警並叫救護
    車將丙○○、乙○○送醫。
二、案經丙○○及乙○○二人訴由臺南市警察局第三分局報請臺
    灣臺南地方法院檢察署檢察官偵查起訴。
    理  由
一、訊據上訴人即被告甲○○坦承有於上開時、地酒醉後駕駛牌
    照號碼5G—6561號自小客車〔其所涉酒後駕車之公共危險罪
    部分，已另經原審法院（地股）以94年度交簡字第80號刑事
    判決判處拘役55日確定在案〕，速超且未注意車前狀況，撞
    及NMG—783號機車車頭，致丙○○、乙○○人車倒地，丙○○受有頭腰部鈍傷、右手背及前手臂擦傷、右大腿挫傷之傷
    害；乙○○受有右膝擦挫傷、右足淺擦裂傷、左小腿後挫傷
    、左腳踝及腳跟挫傷之傷害，惟否認其有闖紅燈，辯稱：告
    訴人丙○○買完飲料後，就闖紅燈橫衝過來，「我的行向是
    綠燈，等看他過來時，我已煞車不及，當時我的時速約50
    餘公里左右，車速不會太快」云云。
二、經查：
(1)、被告甲○○上揭犯罪事實，有道路交通事故調查報告表（一
    ）、（二）、道路交通事故現場圖、臺南市警察局處理交通
    事故紀錄表、臺南市警察局舉發違反道路交通管理事件通知
    單及告訴人丙○○、乙○○之診斷證明書各1份暨現場照片
    30張附卷可資佐證。
(2)、被告於本件車禍發生後，經警測得其吐氣所含酒精濃度達每
    公升0.90毫克，已不能安全駕駛動力交通工具，有酒精濃度
    測定值列印單及測試觀察紀錄表附於本院94年度交簡字第80
    號刑事案卷之警卷中，業據原審法院依職權調取該案卷查明
    。又對於飲酒後呼氣酒精濃度達每公升0.55毫克（0.55MG\L
    ），肇事率為一般正常人之10倍，認為已達不能安全駕車之
    標準，此業經法務部於88年5月18日以法88檢字第001669號
    函公告週知；而呼氣中酒精濃度達每公升0.75毫克者，即已
    明顯酒醉，肇事率為一般正常人之25倍；呼氣中酒精濃度達
    每公升0.85毫克者，肇事率為一般正常人之50倍，亦有「體
    內酒精濃度與肇事率關係表」附卷可稽。被告於肇事後經警
    測試，其吐氣所含之酒精濃度，竟高達每公升0.90 毫克，
    遠遠超過上開標準，足見被告駕車肇事之危險性已高出一般
    人50倍以上。
(3)、被告甲○○對於原審及本院辯稱其未闖紅燈，無法舉證以實
    其說，而告訴人丙○○於原審法院94年12月13日審理時，以
    證人之身分證稱：「我在公學路四段172號買完泡沫紅茶之
    後，要載我太太到對面車道行兩段式左轉，被告闖紅燈，路
    口有放大，但被告沒有縮回他的車道之內，直直過來就撞上
    了」。並證稱：當時公學路四段沒有汽車停在停止線的後面
    ，（南面）海佃路綠燈，沒有什麼車輛，被告的車速很快，
    其根本來不及反應，被告之車子右邊撞到其機車車頭，導致
    其機車車頭整個向右彎了90度，被告於撞及後有下車，要其
    不得報警，否則不予理賠，後來是附近民眾報警叫救護車的
    ；其騎機車過去時，海佃路還是綠燈，其買完紅茶後之所以
    要採二段式轉彎，是因為要回家，且其看公學路是紅燈之故
    ，而往其家應沿公學路四段由西往東行走等語，核與其於警
    詢時所言相符，並與證人即告訴人乙○○於原審法院94年12
    月13日審理時所證稱：93年11月13日晚上7時30分許，其與
    丙○○買完飲料後要回家，「因該處有大十字路口，且該處
    的車速很快，我們會停看有無來車，然後再為兩段式左轉」
    ，「當時我坐於機車後座」，「我先生抬頭看完燈號之後，
    叫我坐好，說要出發了」，「車禍發生之時，對向車道沒有
    車輛往來」等語相符。再者，告訴人丙○○之機車於車禍發
    生後，左前車頭撞損，機車車頭上部向右歪損；被告之自小
    客車右前車角破損，有現場照片30張附卷可稽，車損狀況亦
    與告訴人丙○○上開證述車禍發生之情況相吻合。又查告訴
    人丙○○及乙○○係住於公學路四段54巷43弄1號，係在上
    開交岔路口之東面，其二人在公學路四段172號（在上開交
    岔路口之北面）買完泡沫紅茶之後，如要回家，惟有於斜對
    面海佃路綠燈時，由北向南到公學路四段由西向東之車道前
    待轉區○○段式之待轉最為方便，且上開交岔路口是三岔路
    之交岔路口，光從公學路四段172號前之車道起算，由北至
    南，公學路四段之寬度即達23.6公尺，該路段時速限速50
    公里以下，往來車速極快，甚為危險，有道路交通事故現場
    圖可稽，告訴人丙○○及乙○○住於附近，此為其等所熟知
    ，因此丙○○○○○○○段式轉彎，並查看公學路四段之燈
    號是否為紅燈，才敢由北向南橫越公學路四段採取兩段式轉
    彎，以便回家，並且當時其夫妻同時乘坐一輛機車，復無急
    事，丙○○當無冒二人生命之危險以闖紅燈之理，出其意料
    之外者，乃係被告竟會闖紅燈。
(4)、又查被告於肇事後經警測試，其吐氣所含之酒精濃度，竟高
    達每公升0.90毫克（依道路交通安全規則第114條第2款之規
    定，汽車駕駛人飲用酒類後其吐氣所含酒精濃度超過每公升
    0.25毫克者，不得駕車），已呈酒醉狀態，其駕車肇事之危
    險性高出一般人50倍以上，已如上述。被告謂其當時之時速
    約50餘公里左右，車速不會太快，惟事實上其已超速而不自
    知。又其謂其當時行向為綠燈云云，惟其既已呈酒醉狀態，
    且參照上開丙○○及乙○○之證言相比較，應以丙○○及乙○○之證言為可採，其謂其當時行向為綠燈云云，應不足採
    信。
(5)、按汽車駕駛人飲用酒類後其吐氣所含酒精濃度超過每公升0.
    25毫克者，不得駕車，道路交通安全規則第114條第2款定有
    明文，被告於飲酒後吐氣所含酒精濃度達每公升0.54毫克之
    情況下仍決意駕車，其具公共危險之犯意已如前述。次按行
    車速度依速限標誌或標線之規定；汽車行駛時，駕駛人應注
    意車前狀況，並隨時採取必要之安全措施；汽車行駛至交岔
    路口，其行進應遵守燈光號誌之指示，道路交通安全規則第
    93條第1項、第94條第3項、第102條第1項第1款分別定有明
    文。又車輛面對圓形紅燈表示禁止通行，不得超越停止線或
    進入路口，道路交通標誌標線號誌設置規則第206條第5款第
    1目亦定有明文。被告自應注意遵守上開規定，且當時情形
    天候晴、夜間有照明設施、柏油路面乾燥無缺陷、視距良好
    ，客觀上並無其不能注意之情事，詎其竟疏於注意，貿然以
    50餘公里之時速超速闖紅燈，且未注意車前狀況，以致發生
    本件車禍，致告訴人丙○○及乙○○受有上開傷害，被告就
    本件車禍之發生顯有過失，應無疑義，其過失行為與告訴人
    丙○○及乙○○受有上開傷害間，並有相當因果關係。綜上
    所述，事證明確，被告之過失犯行洵堪認定。
三、核被告甲○○所為，係犯刑法第284條第1項前段之過失傷害
    罪。被告以一過失行為而致告訴人丙○○及乙○○二人受傷
    ，為想像競合犯，且依診斷證明書顯示，丙○○所受傷較乙○○所受傷為重，被告應依刑法第55條規定，從一重之過失
    傷害罪處斷。又被告未考領汽車駕駛執照，有交通部公路總
    局嘉義區監理所臺南監理站94年4月29日嘉監南字第0940010
    916號函附卷可按，並經被告供承在卷，其無駕駛執照駕車
    ，且酒醉駕車，因而致人受傷，依法應負刑事責任，應依道
    路交通管理處罰條例第86第1項規定，加重其刑。
四、原審法院因認被告犯行事證明確，適用道路交通管理處罰條
    例第86條第1項、刑法第284條第1項前段、第55條、第41 條
    第1項前段，罰金罰鍰提高標準條例第1條前段、第2條之規
    定，並審酌被告之品行、生活狀況、智識程度為國小畢業、
    告訴人受傷之程度、被告係因過失造成本件車禍、其吐氣所
    含之酒精濃度高達每公升0.90毫克已呈酒醉狀態猶敢駕車超
    速闖紅燈，駕車肇事之危險性高出一般人50倍以上，以及其
    於事後已與告訴人丙○○及乙○○於原審法院審理時當庭成
    立民事和解（惟尚未履行），有94年度交附字第54號和解筆
    錄1份附卷可憑等一切情狀，爰量處有期徒刑參月，並諭知
    易科罰金之折算標準。原審判決認事用法均無不合，量刑亦
    稱妥適，被告上訴意旨謂量刑過重，指摘原判決不當，並無
    可取，為無理由，應予駁回。
據上論結，應依刑事訴訟法第368條，判決如主文。
本案經檢察官羅清溪到庭執行職務。
中    華    民    國    95    年    3     月    14    日
                  刑事第三庭    審判長法  官   陳義仲
                                      法  官   陳顯榮
                                      法  官   宋明蒼
以上正本證明與原本無異。
不得上訴。
                                      書記官   尤乃玉
中    華    民    國    95    年    3     月    14    日
附錄本案論罪科刑法條全文：
中華民國刑法第284條(過失傷害罪)
因過失傷害人者，處6月以下有期徒刑、拘役或500元以下罰金；
致重傷者，處1年以下有期徒刑、拘役或500元以下罰金。
從事業務之人，因業務上之過失傷害人者，處1年以下有期徒刑
、拘役或1000元以下罰金，致重傷者，處3年以下有期徒刑、拘
役或2000元以下罰金。


司法院資訊處製作；財團法人民間司法改革基金會備份。
